臺灣屏東地方法院民事判決　　　　　　110年度潮簡字第645號
原　　　告　王奕鈞　

被　　　告　鄭玉靜　

訴訟代理人　陳宏政
上列當事人間請求損害賠償事件，本院於民國110 年12月15日言
詞辯論終結，判決如下：
    主  文
被告應給付原告新臺幣壹拾貳萬柒仟伍佰捌拾參元，及自民國11
0 年12月16日起至清償日止，按年息5 ％計算之利息。
原告其餘之訴駁回。
訴訟費用由被告負擔十分之六，餘由原告負擔。
本判決第一項原告勝訴部分得假執行。但被告如以新臺幣壹拾貳
萬柒仟伍佰捌拾參元為原告預供擔保，得免為假執行。
    事實及理由
一、按訴狀送達後，原告不得將原訴變更或追加他訴，但擴張或
    減縮應受判決事項之聲明者，不在此限，民事訴訟法第255
    條第1 項第3 款定有明文。本件原告原聲明請求：被告應給
    付原告新臺幣（下同）178,500 元及法定遲延利息，嗣於民
    國110 年12月15日當庭變更聲明為：被告應給付原告223,50
    0 元，及自110 年12月16日起至清償日止，按年息5 ％計算
    之利息（本院卷第42頁背面），核應屬訴之聲明金額之擴張
    ，經核與上開規定尚無不合，應予准許。
二、原告主張：
  ㈠被告於民國110 年3 月13日11時6 分許，駕駛車牌號碼000-
    0000號自用小客車，行經屏東縣○○鄉○道0 號423 公里80
    0 公尺處南向外側車道時，不慎自後方追撞原告駕駛之車牌
    號碼0000-00 號自用小貨車（下稱系爭車輛），致系爭車輛
    受損（下稱系爭事故）。
  ㈡系爭車輛為訴外人即原告父親王明傅所有，系爭車輛經估價
    之維修費用為工資（含烤漆）63,400元、零件費用115,100
    元，合計178,500 元。又原告使用系爭車輛作為載貨之用，
    因被告拒絕維修，亦未賠償原告上揭維修費用，致原告需支
    出110 年4 月至12月期間租車費用合計45,000元（每月5,00
    0 元×9 個月＝45,000元），以上合計223,500 元，嗣王明
    傅已將系爭車輛就系爭事故所生之損害賠償請求權讓與原告
    。綜上，原告爰依據侵權行為及債權讓與之法律關係提起本
    訴等語，並聲明：被告應給付原告223,500 元，及自110 年
    12月16日起至清償日止，按年息5 ％計算之利息。
三、被告之答辯：系爭車輛為西元2002年5 月出廠，車齡已約19
    年，其維修費用已經超過實際殘值，且原告尚未支付上揭維
    修費用，被告認為應以系爭車輛實際殘值2 萬元計算損害賠
    償金額，故被告同意賠償2 萬元。另租車費用部分，原告每
    月租車費用5,000 元，確屬合理，但被告僅同意給付2 個月
    的租金，因2 個月已足夠讓原告購買新車使用，超過2 個月
    的部分不同意等語。聲明：原告之訴駁回。
四、本院之判斷：
  ㈠按「因故意或過失，不法侵害他人之權利者，負損害賠償責
    任；汽車、機車或其他非依軌道行駛之動力車輛，在使用中
    加損害於他人者，駕駛人應賠償因此所生之損害。但於防止
    損害之發生，已盡相當之注意者，不在此限」、「負損害賠
    償責任者，除法律另有規定或契約另有訂定外，應回復他方
    損害發生前之原狀。因回復原狀而應給付金錢者，自損害發
    生時起，加給利息。第1 項情形，債權人得請求支付回復原
    狀所必要之費用，以代回復原狀。」，民法第184 條第1 項
    前段、第191 條之2 、第213 條分別定有明文。次按汽車行
    駛時，駕駛人應注意車前狀況及兩車並行之間隔，並隨時採
    取必要之安全措施，不得在道路上蛇行，或以其他危險方式
    駕車，道路交通安全規則第94條第3 項定有明文。
  ㈡本件原告主張被告有於上揭時、地，因過失行為致發生系爭
    事故，系爭車輛因而受損，又王明傅已將系爭車輛就系爭事
    故所生之損害賠償請求權讓與原告等情，有原告提出之當事
    人登記聯單、道路交通事故初步分析研判表、現場照片、良
    信汽車商行估價單、債權讓與證明書等事證，及本院函查之
    內政部警政署國道公路警察局第五公路警察大隊110 年8 月
    9 日國道警五交字第1105004476號函文暨所附道路交通事故
    現場圖、道路交通事故初步分析研判表、道路交通事故調查
    報告表㈠㈡、A3類道路交通事故調查紀錄表、現場照片等資
    料在卷可參，且經本院核閱無誤。查被告於本院審理中就其
    應就系爭事故負肇事責任之事實，不予爭執，且依上揭道路
    交通事故初步分析研判表內容及卷附相關事證可知，被告確
    有未注意車前狀況及未與前車保持隨時可煞停之適當距離，
    因而自後撞擊系爭車輛，致發生系爭事故之事實，應可認定
    ，則被告自應負過失責任，且與系爭車輛之損害間亦有相當
    因果關係，是本院綜合參酌上揭事證，認為原告主張系爭事
    故係因被告之過失行為所致，且系爭車輛因而受損，應可採
    信。從而，原告依據民法第184 條第1 項前段等規定，主張
    被告對系爭車輛應負損害賠償責任，自屬有據。
  ㈢維修費用部分：
  1.原告主張系爭車輛之維修費用為工資（含烤漆）63,400元、
    零件費用115,100 元等情，業據原告提出上揭估價單為證，
    被告雖以前詞為辯，惟查，系爭車輛遭被告自後追撞而受損
    ，原告請求被告應給付修復（即回復原狀）系爭車輛之必要
    費用，依據民法第213 條規定，自屬有據，又原告陳稱其提
    出之上揭估價單係汽車保養廠出具，其已在該保養廠保養汽
    車至少5 年以上等語，且本院觀之該估價單之明細內容，與
    系爭車輛係後方遭撞受損之情形相符，足見該估價單係由專
    業之汽車保養廠，依據系爭車輛受損之情形而為必要維修費
    用之估價，應可採納，又系爭車輛既經汽車保養廠進行估價
    可予維修，足認客觀上並無回復原狀顯有重大困難之情形，
    是被告辯稱原告僅得依據民法第215 條規定請求賠償損害等
    語，並不足採，另被告請求將系爭車輛函請台灣省汽車商業
    同業公會鑑定其殘值，本院認亦無鑑定之必要。綜上，原告
    請求被告應給付系爭車輛之維修費用，於法有據，應予准許
    。
  2.次查，修復費用之賠償以必要者為限，則修理材料以新品換
    舊品，自應予以折舊（最高法院77年度第9 次民事庭會議決
    議㈠意旨參照），本件系爭車輛依卷附公路監理電子閘門所
    載（本院卷第47頁），係西元2002年5 月出廠，於系爭事故
    發生時已逾5 年，依據行政院頒佈之「固定資產耐用年數表
    」、「固定資產折舊率表」所示，汽車之耐用年數為5 年，
    則就其中零件費用115,100 元部分自應予計算折舊，本院爰
    依平均法計算其折舊（即以固定資產成本減除殘價後之餘額
    ，按固定資產耐用年數表規定之耐用年數平均分攤，計算折
    舊額），每年折舊率為5 分之1 ，並參酌營利事業所得稅查
    核準則第95條第6 項規定：「固定資產提列折舊採用平均法
    、定率遞減法或年數合計法者，以1 年為計算單位；其使用
    期間未滿1 年者，按實際使用之月數相當於全年之比例計算
    之；不滿1 月者，以月計。」，從而，上揭零件費用扣除折
    舊後應為19,183元（計算方式如附件所示）。綜上，原告得
    請求賠償系爭車輛之必要修復費用合計為82,583元（即工資
    含烤漆63,400元＋零件費用19,183元＝82,583元），逾此金
    額之請求，不應准許。
  ㈣租車費用部分：
    原告主張伊與父親王明傅都在永承代工所工作，該代工所是
    做噴砂、金屬表面處理，需要使用系爭車輛作為載貨之用，
    因被告拒絕維修，亦未賠償原告上揭必要修復費用，致原告
    需支出110 年4 月至12月租車費用合計45,000元等語，並提
    出精良科技股有限公司統一發票收據、永承代工所名片等資
    料為證（本院卷第35至38頁、第41頁），被告雖以前詞為辯
    ，並辯稱：超過2 個月部分不同意給付等語，惟本院審酌，
    系爭車輛業經估價可予維修，然被告並未維修系爭車輛，亦
    未給付原告上揭必要之維修費用，致原告需租賃其他車輛以
    載送貨物，因而支出租車費用而受有損害，則上揭租車費用
    與系爭事故間應具有相當因果關係，是原告請求租車費用之
    損害45,000元，本院認為有理由，應予准許。
五、綜上所述，原告依據民法第184 條第1 項前段等規定及債權
    讓與之法律關係，請求被告給付系爭車輛之維修費用82,583
    元及租車費用45,000元，合計127,583 元，及自110 年12月
    16日（即主張擴張聲明之翌日）起至清償日止，按年息5 ％
    計算之利息，為有理由，應予准許，逾此範圍金額之請求，
    則無理由，應予駁回。
六、本件原告勝訴部分係就民事訴訟法第427 條第2 項訴訟適用
    簡易程序所為被告敗訴之判決，依同法第389 條第1 項第3
    款規定，應依職權宣告假執行。本院並依同法第392 條第2
    項規定，依職權宣告被告如預供擔保，得免為假執行。
七、訴訟費用負擔之依據︰民事訴訟法第79條。
中    華    民    國   111    年     1    月    14    日
                  潮州簡易庭  法  官  呂憲雄
正本係照原本作成。
如對判決上訴，須於判決送達後二十日內向本院提出上訴狀，其
未表明上訴理由者，應於提出上訴後二十日內向本院補提理由書
狀（均須按他造當事人之人數附繕本）。
如委任律師提起上訴者，應一併繳納上訴審裁判費。
中    華    民    國   111    年     1    月    14    日
                              書記官  林鴻仁
　
　
　
　
　
　
　
　
　
附件：
計算方式：1.殘價＝取得成本÷( 耐用年數＋1)即115,100÷(5+
1)＝19,183（小數點以下四捨五入）。2.折舊額＝( 取得成本－
殘價) ×1/（耐用年數）×（使用年數）即( 115,100 －19,183
) ×1/5 ×5 ＝95,917（小數點以下四捨五入）。3.扣除折舊後
價值＝（新品取得成本－折舊額）即115,100 －95,917＝19,183
。